臺灣橋頭地方法院民事裁定
111年度訴字第1019號
原      告  方姿云  
訴訟代理人  黃笠豪律師
被      告  可購樂股份有限公司

法定代理人  王孟芸  

上列當事人間請求返還不當得利事件，本院裁定如下：
    主      文
本件移送臺灣新北地方法院。
    理      由
一、按對於私法人或其他得為訴訟當事人之團體之訴訟，由其主
    事務所或主營業所所在地之法院管轄；訴訟之全部或一部，
    法院認為無管轄權者，依原告聲請或依職權以裁定移送其管
    轄法院，民事訴訟法第2條第2項、第28條第1項分別定有明
    文。又不當得利返還請求權之內容，在於使受益人返還其所
    受領之利益，侵權行為損害賠償請求權之內容，則在使加害
    人賠償被害人所受之損害，二者為不同之訴訟標的之法律關
    係，究竟以何者作為審判對象，法院應根據當事人之主張定
    之（最高法院102年度台上字第600號判決參照）。因不當得
    利所生之債涉訟者，民事訴訟法並未設有特別審判籍之規定
    （臺灣高等法院高雄分院111年度抗字第292號裁定參照）。
二、原告主張：原告住在高雄市楠梓區，受訴外人陳家強（刑事
    案件偵查中）詐騙，而於民國110年10月21日下午9時45分、
    49分、51分、53分及下午10時1分，在高雄市楠梓區，操作
    中國信託商業銀行自動櫃員機，將新台幣（下同）199,000
    元、199,000元、298,500元、995,000元、417,900元，5筆
    款項共2,109,400元之購物價金，款項匯至被告提供予陳家
    強以中國信託商業銀行帳號000-000000000000號帳戶所申請
    用於線上支付貨款所產生如附表所示對應虛擬帳戶（皆為上
    開帳號開頭，僅帳號最末4碼不同）後，陳家強即不知所蹤
    ，致原告受有損失。原告非出於給付之意思，導致被告受有
    利益，應屬非給付型之不當得利，被告應返還無法律上原因
    所收受之2,109,400元。為此，爰依民法第179條規定提起本
    件訴訟，聲明請求被告應給付原告2,109,400元，及自起訴
    狀繕本送達之日起按年息5%計算之利息。
三、被告則以：被告營業所在新北市土城區，應由臺灣新北地方
    法院管轄。陳家強向被告所經營之可購樂網購平台購買之家
    樂福即享券，其交易流程為陳家強於該平台下單購買家樂福
    即享券後，該平台票券訂單系統會自動排程，於24小時內發
    送通知給電子票證銷售通路商即新加坡商宜睿智慧股份有限
    公司（下稱宜睿公司），宜睿公司再向家樂福股份有限公司
    （下稱家樂福公司）下訂單，待被告收到陳家強給付之買賣
    價金並向宜睿公司付款後，家樂福公司便交付家樂福即享券
    ，是本件陳家強購買之家樂福即享券係屬一般網購交易，於
    被告、宜睿公司及家樂福公司之交易系統均屬正常買賣交易
    ，並無異常警示出現，故被告就收受2,109,400元價金並無
    不當得利之情形，且如臺灣桃園地方檢察署檢察官111年度
    偵字第8988號不起訴處分書所載，亦無幫助他人詐騙之行為
    等語置辯。並聲明：㈠原告之訴駁回。㈡如受不利判決，被告
    願供擔保，請准宣告免為假執行。
四、查原告主張被告應負返還款項之請求權基礎係不當得利之法
    律關係，並非侵權行為之法律關係，揆諸前揭說明，並無特
    別審判籍規定之適用，應依民事訴訟法第2條第2項規定，以
    被告之主營業所所在地決定管轄法院。是以，被告所為管轄
    權抗辯應屬有據（見111年度審訴字第631號卷第157頁），
    應由被告營業所所在地之管轄法院即臺灣新北地方法院管轄
    ，方屬適法。爰依民事訴訟法第28條第1項規定，依職權裁
    定如主文。
中　　華　　民　　國　　111 　年　　11　　月　　23　　日
                  民事第三庭  法  官  李俊霖
以上正本係照原本作成。
如對本裁定抗告須於裁定送達後10日內向本院提出抗告狀，並繳
納抗告費新臺幣1,000元。 
中　　華　　民　　國　　111 　年　　11　　月　　23　　日
                              書記官  黃莉君

附表（原告主張匯款時間、匯入帳號、金額）：
編號 匯款時間 匯入帳號 匯入金額（新台幣）  1 110年10月21日21時45分 000-0000000000000000 199,000元  2 110年10月21日21時49分 000-0000000000000000 199,000元  3 110年10月21日21時51分 000-0000000000000000 298,500元  4 110年10月21日21時53分 000-0000000000000000 995,000元  5 110年10月21日22時01分 000-0000000000000000 417,900元                                           共2,109,400元